臺灣桃園地方法院民事判決
110年度訴字第1852號
原      告  蔡玉如  
訴訟代理人  許哲涵律師
被      告  蔡玉華  
訴訟代理人  陳建至律師
上列當事人間請求返還款項事件，本院於民國111年4月8日言詞
辯論終結，判決如下：
    主      文
一、被告應給付原告人民幣伍拾萬元，及（一）自民國一百零八
    年七月十四日起至民國一百一十年九月二十三日止，按週年
    利率千分之三計算之利息；（二）自民國一百一十年九月二
    十四日起至清償日止，按週年利率百分之五計算之利息。
二、訴訟費用由被告負擔。
三、本判決第一項於原告以人民幣壹拾陸萬陸仟陸佰陸拾柒元供
    擔保後，得為假執行。但被告如以人民幣伍拾萬元為原告預
    供擔保後，得免為假執行。
    事實及理由
壹、程序事項：
一、按訴狀送達後，原告不得將原訴變更或追加他訴。但被告同
    意、請求之基礎事實同一、擴張或減縮應受判決事項之聲明
    、不甚礙被告之防禦及訴訟之終結者，不在此限，民事訴訟
    法第255條第1項第1至3、7款定有明文。
二、查本件原告起訴之聲明為：（一）被告應給付原告人民幣（
    下同）50萬元，及1 、民國108 年7 月14日起至清償日，按
    週年利率千分之3 計算之利息。2 、自起訴狀繕本送達日起
    至清償日止，按週年利率百分之5 計算之利息。（二）願供
    擔保，請准宣告假執行。嗣於110年11月16日具狀更正訴之
    聲明為：（一）被告應給付原告50萬元，及1、108年7月14
    日起至起訴狀送達被告日止，按週年利率千分之3計算之利
    息；2、自起訴狀送達被告日翌日起至清償日止，按週年利
    率百分之5計算之利息等語（見本院卷第131頁）。經核係屬
    減縮應受判決事項之聲明，揆諸前開規定，自應准許。
貳、實體方面：　　
一、原告主張：緣於95年間，原告與前配偶即訴外人詹世賢離婚
    ，詹世賢將位於大陸地區廈門市之房屋賣掉，並將賣得之款
    項100 萬元交由原告。然因原告於大陸地區未有銀行帳戶，
    故長期只能將款項先放於詹世賢之銀行帳戶內，原告為此甚
    感煩惱。而被告為原告之同事，遂向原告稱其在大陸地區有
    銀行帳戶，且長期未使用，可以將卡片與提款密碼交予原告
    ，供原告使用該帳戶，原告不疑有他，因而通知詹世賢於10
    8 年4 月26日分別將516,324 元、500,000 元匯入被告之中
    國工商銀行、卡號為0000000000000000000 號之帳戶（下稱
    系爭帳戶）內。詎被告於108 年7 月13日未經原告同意逕以
    網路銀行自系爭帳戶匯出50萬元（下稱系爭款項），且經原
    告多次催討，被告仍拒絕返還。又因被告自系爭帳戶轉走系
    爭款項，致原告無法領取該金額存入銀行之孳息即按週年利
    率千分之3 計算之利息。被告不法侵占原告之系爭款項，侵
    害原告之權利，亦屬無法律上原因受有利益，並致原告受有
    損害，爰依侵權行為、不當得利法律關係，請求鈞院擇一為
    原告有利判決等語。並聲明：如減縮後之聲明。
二、被告則以：
（一）被告未主動將系爭帳戶提供予原告使用，係原告得知被告
      有系爭帳戶後，向被告稱其前配偶於大陸地區病重，希望
      向被告借系爭帳戶使用，使其前配偶得將款項匯入，其再
      以提款卡提款取得此部分款項，且待其前配偶將款項匯入
      後，會分一半予被告作為報酬。然於被告交付系爭帳戶之
      提款卡予原告後，發現詹世賢於108 年4 月26日匯款1,01
      6,324 元至系爭帳戶，嗣不斷有以提款卡短時間密集提領
      之紀錄，被告因擔心系爭帳戶交予被告使用，會被當成詐
      騙或洗錢之工具，又想到原告曾表示要將匯款金額之一半
      予被告作為報酬，遂於108 年7 月13日將系爭帳戶內50萬
      元轉入同帳號之理財帳戶中。
（二）系爭款項既為詹世賢匯入系爭帳戶，而非原告，原告提起
      本訴，自不合法。且原告曾向被告表示要把匯款金額之一
      半予被告作為報酬，原告自無理由再向被告請求系爭款項
      。縱系爭款項尚在系爭帳戶內，然提款卡仍為原告持有，
      且被告因臺胞證過期，無法動用系爭帳戶內之款項，對被
      告而言毫無利益可言。又系爭帳戶之提款卡既仍為原告所
      持有，原告本可自己去提款，被告並未阻止，被告無任何
      侵害原告權利或利益之行為，自無庸負損害賠償責任等語
      ，資為抗辯。並聲明：原告之訴駁回；如受不利判決，願
      供擔保，請准免於假執行。
三、本院得心證之理由：
（一）原告主張被告於108 年間將其所有系爭帳戶之提款卡、提
      款密碼交予原告，供原告使用，原告之前配偶於108 年4
      月26日分別將516,324 元、500,000 元匯入系爭帳戶等情
      ，業據其提出手寫提款密碼翻拍照片、中國工商銀行電子
      回單影本為證（見本院卷第13頁、第17至19頁），且為被
      告所不爭執，堪信為真實。
（二）按無法律上之原因而受利益，致他人受損害者，應返還其
      利益；雖有法律上之原因，而其後已不存在者，亦同，民
      法第179 條定有明文。又按不當得利依其類型可區分為「
      給付型之不當得利」與「非給付型不當得利」，前者係基
      於受損人之給付而發生之不當得利，後者乃由於給付以外
      之行為（受損人、受益人、第三人之行為）或法律規定或
      事件所成立之不當得利。在「給付型之不當得利」固應由
      主張不當得利返還請求權人（受損人），就不當得利成立
      要件中之「無法律上之原因」負舉證責任；惟在「非給付
      型之不當得利」中之「權益侵害之不當得利」，由於受益
      人之受益非由於受損人之給付行為而來，而係因受益人之
      侵害事實而受有利益，因此祇要受益人有侵害事實存在，
      該侵害行為即為「無法律上之原因」，受損人自不必再就
      不當得利之「無法律上之原因」負舉證責任，如受益人主
      張其有受益之「法律上之原因」，即應由其就此有利之事
      實負舉證責任（最高法院100 年度台上字第899 號判決意
      旨參照）。
（三）經查，系爭帳戶內存有系爭款項，乃因兩造間有借用系爭
      帳戶之法律關係存在，已如前述，則原告請求被告返還系
      爭款項，被告自無保留系爭款項之法律上原因。又被告既
      未能證明兩造間曾合意以詹世賢匯款金額之2 分之1 作為
      被告之報酬，亦不能證明系爭款項係基於原告之授權而匯
      至同帳號之理財帳戶中，且原告尚得自該理財帳戶中提領
      系爭款項，即得認定原告因此受有同金額之損害。被告徒
      以原告可自上開理財帳戶中提領系爭款項云云，抗辯原告
      未受有此金額之損害，即難採取。準此，原告依民法第17
      9 條之規定，請求被告返還系爭款項，洵屬有據。又原告
      就系爭款項之請求，係在單一聲明下，為同一目的，係依
      不當得利、侵權行為損害賠償之法律關係為請求權基礎，
      請求本院依其單一聲明為判決，本院就此部分因依不當得
      利之法律關係准許原告對被告之請求，爰不另就侵權行為
      損害賠償請求權主張部分論述，附此說明。
（四）按受領人於受領時，知無法律上之原因或其後知之者，應
      將受領時所得之利益，或知無法律上之原因時所現存之利
      益，附加利息，一併償還；應付利息之債務，其利率未經
      約定，亦無法律可據者，週年利率為百分之5 ，民法第18
      2 條第2 項、第203 條分別定有明文。查中國工商銀行活
      期存款利率為0.3 ％，有人民幣存款利率表可稽（見本院
      卷第25頁），又本件起訴狀繕本係於110 年9 月23日送達
      被告（見本院卷第39頁），則原告請求被告應給付50萬元
      ，及自108 年7 月14日起至110年9月23日止，按週年利率
      千分之3 計算之利息；自起訴狀繕本送達翌日起即110 年
      9 月24日起至清償日止，按週年利率百分之5 計算之利息
      ，自屬有據。
四、綜上所述，原告依不當得利之法律關係請求被告給付50萬，
    及（一）自108 年7 月14日起至110年9月23日止，按週年利
    率千分之3 計算之利息；（二）自110 年9 月24日起至清償
    日止，按週年利率百分之5 計算之利息，為有理由，應予准
    許。
五、兩造分別陳明願供擔保請准宣告假執行或免為假執行，均核
    無不合，爰分別酌定相當之擔保金額，予以准許。
六、本件事證已臻明確，兩造其餘攻擊防禦方法及證據，核與判
    決結果不生影響，爰不一一論列，併此敘明。
七、訴訟費用負擔之依據：民事訴訟法第78條。
中    華    民    國   111    年   4    月    29      日
                  民事第四庭    法  官  林常智
　
以上正本係照原本作成。
如對本判決上訴，須於判決送達後 20 日內向本院提出上訴狀。
如委任律師提起上訴者，應一併繳納上訴審裁判費。
　
中    華    民    國   111    年   4    月    29      日
                                書記官  石幸子